臺灣臺北地方法院刑事判決　　　　　　　 93年度自字第297號
自　訴　人　錢櫃企業股份有限公司
代　表　人　丁○
代　理　人　劉秋絹律師
被　　　告　甲○○
　　　　　　　　　　樓之6
選任辯護人　林宇文律師
上列被告因詐欺案件，經自訴人提起自訴，本院判決如下：
    主  文
甲○○無罪。
    理  由
一、自訴意旨略以：被告甲○○係美華影音科技公司（下簡稱美
    華公司）之前任負責人，緣美華公司提供影音伴唱帶予自訴
    人供自訴人KTV 營業使用，雙方於民國92年曾發生紛爭，並
    於92年11月14日協商由自訴人給付新臺幣（以下同）3000萬
    元解決，並約定5 日內簽署往後年度之正式買賣合約，93年
    初被告以公司財務吃緊為由，要求該公司不知情之總經理戊○○出面，一方面斡旋與自訴人之買賣授權合約，另方面藉
    機向自訴人請求先行給付買賣授權合約之貨款，以解決美華
    公司財務上之困窘。戊○○未察，乃積極協調美華公司與自
    訴人間之伴唱帶買賣授權合約，被告並陸續出貨伴唱帶供自
    訴人使用，使自訴人陷於錯誤，雖未與被被告簽訂正式契約
    仍應允戊○○要求，於93年3 月分別簽發支票金額3000萬元
    予美華公司，並於93年3 月25日以匯款方式給付美華公司30
    00萬元，共計給付6000萬元，美華公司亦分別開立發票以為
    付款憑證，自訴人給付前揭貨款後，要求簽訂正式合約，戊○○於93年4 月30日就營業用伴唱帶買賣授權等事宜與自訴
    人簽訂合約書，雙方因93年初已商議合約，且陸續出貨，自
    訴人又已於3 月給付部分款項，為配合付款時程，將簽約日
    期填載為93年2 月20日。殊料，被告見自訴人已付款，欲否
    認原與自訴人議定之買賣授權合約條件，藉以重新議定伴唱
    帶買賣授權條件，發動一連串法律程序，遂其壓制自訴人另
    行議約之目的，被告先於93年6 月間以自訴人未給付93年授
    權金為由，要求返還93年度之伴唱帶，旋即於各地對自訴人
    之營業所，以自訴人未得合法授權違反著作權法，提出告訴
    並請求警方搜索、扣押，並於93年8 月對自訴人公司之董事
    長以其與戊○○等人共謀偽造自訴人與美華公司間之買賣合
    約，提出背信、偽造文出等罪之自訴，且未返還已收受之60
    00萬元，則被告涉有刑法第339 條詐欺之罪嫌等語。
二、按犯罪事實應依證據認定之，無證據不得認定犯罪事實；不
    能證明被告犯罪者，應諭知無罪之判決，刑事訴訟法第154
    條第2 項、第301 條第1 項分別定有明文。又事實之認定，
    應憑證據，如未能發現相當證據，或證據不足以證明，自不
    能以推測或擬制之方法，以為裁判基礎（最高法院40年台上
    字第86號判例參照）。而自訴人之自訴，係以使被告受刑事
    訴追為目的，是其陳述是否與事實相符，仍應調查其他證據
    以資審認（最高法院52年台上字第1300號判例參照）。次按
    刑法第339 條詐欺罪之成立，以意圖為自己或第三人不法所
    有，以詐術使人將本人或第三人之物交付為要件。若並無不
    法所有之意圖，即不得以該罪相繩。且認定犯罪事實所憑之
    證據，雖不以直接證據為限，間接證據亦包括在內，然而無
    論直接證據或間接證據，其為訴訟上之證明，須於通常一般
    之人均不致有所懷疑，而得確信其為真實之程度者，始得據
    為有罪之認定，倘其證明尚未達到此一程度，而有合理之懷
    疑存在而無從使事實審法院得有罪之確信時，即應由法院為
    諭知被告無罪之判決（最高法院76年台上字第4986號判例參
    照）。
三、本件自訴人認被告涉犯詐欺罪嫌，無非係以自訴人錢櫃公司
    給付被告美華公司之支票明細、匯款單、自訴人與被告美華
    公司間於92年11月間之和解書、銀行匯款單影本、美華公司
    開給自訴人之發票、自訴人與被告美華公司間之伴唱帶買賣
　　授權合約影本、被告美華公司以自訴人未給付93年授權金為
　  由，要求返還93年度伴唱帶之存證信函影本、自訴人錢櫃公
    司以違反著作權法罪名遭搜索、扣押之搜索票、美華公司對
    戊○○於93.08.22提起偽造文書自訴狀影本、被告甲○○授
    權美華公司總經理戊○○全權代表美華公司與錢櫃公司進行
    商談之授權書等，認被告佯稱已授權戊○○全權處理美華公
    司與自訴人之伴唱帶買賣授權契約，嗣美華公司收取6000萬
    元後，經不知情之戊○○與自訴人訂立契約，被告竟片面否
    認該契約，認被告涉有詐欺，為其論據。
四、訊據被告甲○○堅決否認涉有詐欺罪嫌，辯稱：其並無詐欺
    之意圖，因欲與自訴人合作，授權戊○○與自訴人洽談伴唱
    帶買賣授權契約，係因於93年4 月30日美華公司之監察人發
    現戊○○擁有大量好樂迪股份有限公司（下簡稱好樂迪公司
    ）之股票，而好樂迪公司即將與自訴人合併，認戊○○有雙
    方代理之嫌，不應由其代理美華公司與自訴人洽談伴唱帶買
    賣授權契約，其告知戊○○此事，且於當日下午其得知林嘉
    愷已取得美華公司超過百分之五十之股權，美華公司即將易
    主，戊○○竟於當日晚間委託乙○○與自訴人自行簽定伴唱
    帶買賣授權契約，於93年5 月1 日凌晨簽約，且倒填日期為
    93年2 月20日，立合約書人亦改以總經理戊○○之名義簽約
    ，戊○○並於93年5 月3 日遞出辭呈表明其於93年4 月30日
    業已辭職，其事先並不知自訴人於93年3 月間已交付美華公
    司6000萬元之事，亦不知戊○○於93年4 月30日將與自訴人
    簽定伴唱帶買賣授權契約，依該契約之內容以觀，對美華公
    司極為不利，該契約並非美華公司授權所簽訂，美華公司已
    對戊○○提起偽造文書之自訴，其並無詐欺之犯行等語。經
    查：
（一）被告雖不否認自訴人於93年3 月間分別簽發支票3000萬元
      及匯款3000萬元予美華公司，美華公司入帳後並開立統一
      發票予自訴人作為收據之事實，有該支票明細、匯款委託
      書、統一發票影本在卷可參，惟被告於否認系爭伴唱帶買
      賣授權契約之時，對於前揭款項入帳事實並不知情，業據
      證人戊○○到庭證稱：其並未告知被告曾向自訴人請求先
      行給付款項，而自訴人於93年3 月支付6000萬元之事（見
      本院94年3 月8 日審判筆錄），並據證人即美華公司財務
      主管彭國根到庭證述：其係因總經理戊○○之指示而將該
      等款項以預收貨款名義入帳，惟並未告知被告等語屬實（
      見前揭筆錄），該合約既係於93年5 月1 日所簽訂，被告
      於事後否認前揭契約時並不知自訴人先前交付財物之事，
      則自訴人片面指訴其係因被告基於詐欺，委託不知情之戊○○洽談伴唱帶買賣授權契約，陷於錯誤而交付財物，已
      與事實相違。
（二）系爭伴唱帶買賣授權契約係以總經理戊○○之名義為立合
      約書人，與美華公司往昔係以美華公司負責人名義立約之
      方式不符，業據美華公司財務主管彭國根到庭證述明確（
      見前揭筆錄），核與證人乙○○到庭證稱美華公司之契約
      應以甲○○而非戊○○為代理人，其當日因為燈光不是很
      清楚，其僅為代簽，沒有注意合約書人為何人等語相符（
      見前揭筆錄）並有自訴人所呈美華公司與自訴人之和解書
      影本、預備協議書影本均係以美華公司甲○○名義為立合
      約書人在卷可參，該契約並無美華公司之印文，於立合約
      書人甲方美華公司僅有「美華公司總經理特助乙○○2/20
      」之字跡，有該契約書影本在卷可佐，則該合約明明係93
      年5 月1 日凌晨所簽（詳后述）何以需倒填日期為同年2
      月20日，又何以當時戊○○與丁○均已出國，卻急急忙忙
      地由乙○○與丙○（二人在前並無任何接觸）代理簽約，
      在在啟人疑竇；次查，證人彭國根並到庭證稱於93年4 月
      30日其與被告至戊○○之佳訊公司告知戊○○美華公司監
      察人因戊○○持有好樂迪公司之大量股票而反對由戊○○
      擔任美華公司之代理人與自訴人洽談伴唱帶買賣授權契約
      事宜等語，並經證人戊○○證述屬實（見前揭筆錄），且
      有臺灣券交易所股份有限公司函所附好樂迪公司93年3 月
      1 日至93年7 月31日每月於證券集中交易市場前一百名投
      資者之交易明細資料影本在卷可參，證人彭國根亦證稱於
      當日晚間其於自訴人公司辦理交接契約事宜，亦表明其不
      同意當日簽約而使合約立即生效，並以隨即離去，於系爭
      契約簽立當時其並不在場等語（見前揭筆錄），核與證人
      乙○○、丙○、彭意森律師到庭證述該契約於93年5 月1
      日凌晨簽訂時，美華公司方面僅有戊○○委任之乙○○一
      人在場等情相符（見前揭筆錄）；戊○○於93年4 月30日
      與被告見面時並未曾表明與自訴人已達成合意，將於是日
      即行簽約之事實，亦經證人戊○○證述屬實；且查，戊○○於93年5 月3 日委由乙○○代為提出辭呈表明其於93年
      4 月30日業已辭職，業據證人戊○○到庭明確，並有辭呈
      影本在卷可參；而該系爭契約經乙○○於93年5 月3 日交
      予彭國根轉交予美華公司新任總經理林嘉愷後，經林嘉愷
      審核認內容非常不合理，於當日交還乙○○之事實，亦據
      證人彭國根到庭證述明確（見前揭筆錄），被告並以美華
      公司名義對戊○○提起偽造文書自訴，經本院調閱93年度
      自字第232 號函查核屬實，則依前揭事實以觀，系爭契約
      名義人與美華公司之往例不符，且經美華公司監察人質疑
      戊○○之代理後，戊○○未告知被告即於當日夜間積極進
      行簽立系爭契約事宜，且於簽約時即93年5 月1 日凌晨僅
      由戊○○所謂其委託之個人特助乙○○一人代理美華公司
      簽約（按乙○○既非美華公司員工，亦未經美華公司授權
      與自訴人訂約，是其有何代理美華公司之合法權源，殊難
      懸揣），該契約並未經美華公司用印，於93年5 月3 日新
      任總經理林嘉愷即認內容非常不合理而退回，且戊○○提
      出辭呈亦表明於契約簽訂前一日已辭職益見簽約當時戊○○主觀上已認其非美華公司總經理，亦無權委託他人代理
      美華公司為任何法律行為甚明，則被告甲○○據上述各點
      對自訴人否認該合約書之效力，尚難遽認其有何詐欺犯意
      。矧依據卷證資料，既難認被告有向自訴人施詐之行為，
      即與刑法上詐欺罪之構成要件不符，自訴人提起本件已有
      未洽。
（三）至被告雖不否認自訴人已交付6000萬元予美華公司，惟其
      認該款係自訴人基於支付和解款項及預付擔保金而收受等
      語，核係屬兩造民事糾葛，與詐欺之犯罪構成要件無涉，
      尚難以詐欺罪相繩。本件自訴人所指之證據尚不足以證明
      被告等有何詐欺犯行，依卷內資料復查無其他積極證據足
      資證明被告等涉有詐欺罪嫌，本件不能證明被告甲○○犯
      罪，依法應為均無罪之諭知。
據上論斷，應依刑事訴訟法第343 條、第301 條第1 項，判決如
主文。
中　　華　　民　　國　　94　　年　　3 　　月　　22　　日
　　　　　　　　　刑事第十二庭  審判長法　官　李英豪
                                      法  官  胡宏文
                                      法  官  沈君玲
以上正本證明與原本無異。
如不服本判決，應於判決送達後10日內，向本院提出上訴狀。
        　　　　　　　　　　　　　　　書記官　張富
中　　華　　民　　國　　94　　年　　3 　　月　　22　　日
